---
title: "TD5 Exercice2"
author: "Romain Dussaucoy"
date: "04/04/2022"
output: html_document
---
```{r}
library(GGally)
```
On charge les données Iris, puis avec `ggpairs()`, on trace les nuages de points, les courbes de densitées qui s'apparentent aux histogrammes et les corrélations.\

```{r}
data(iris)
ggpairs(iris)
```

On calcule les composantes principales avec les données normalisées (`scale = TRUE`), puis on affiche les résultats.

```{r}
pc.out = prcomp(iris[,-5], scale =TRUE)
pc.out
```

```{r}
summary(pc.out)
```

On calcule la proportion de variance expliquée :
```{r}
pc_var = pc.out$sdev^2
pve=pc_var/sum(pc_var)
pve
```
Puis on la trace :
```{r}
plot(pve,xlab ="composante principale", ylab ="proportion de variance expliquée",ylim=c(0,1),type='b')
```

Le coude étant vers trois composante principale, on peut estimer que les données Iris peuvent s'expliquer grâce à trois variables explicatives.\
On trace les résultats de l'ACP :\

```{r}
library(ggfortify)
autoplot(pc.out,loadings =TRUE, loadings.label = TRUE)
```

On voit que la flêche qui porte la variable Sepal Lenght est plus petite que les autres, d'ailleurs les trois autres ont à peu près la même longueur.\
On peut donc estimer que la variable Sepal Lenght est celle apportant le moins d'informations aux données.

On se propose de donner une représentation plus sophistiquée.\
Pour la première, on utilise `fviz_pca_ind` de la bibliothèque `factoextra` qui nous fournit aussi un indicateur de classification des espèces. En revanche, elle ne nous renseigne pas sur quelle variable du dataset porte le mieux l'information.\

```{r}
library(factoextra)
fviz_pca_ind(pc.out, col.ind = iris[,5], repel =TRUE,addEllipses = TRUE)
```

En utilisant `fviz_pca_biplot`, on a toujours notre indicateur de classification selon les espèces et de plus nous avons maintenant les informations sur les variables du dataset.\
```{r}
fviz_pca_biplot(pc.out, col.ind = iris[,5], addEllipses = TRUE)
```

